臺灣板橋地方法院民事判決　　　　　　　93年度訴字第372 號
原　　　告　丙○○
原　　　告　丁○○
原　　　告　甲○○
原　　　告　壬○○
原　　　告　己○○
原　　　告　乙○○
原　　　告　戊○○
共　　　同
訴訟代理人　連炎昌律師
被　　　告　庚○○
被　　　告　辛○○
共　　　同
訴訟代理人　連鳳翔律師
複　代理人　蕭蒼澤律師
上列當事人間請求拆屋還地事件，經本院於民國94年6 月16日言
詞辯論終結，判決如左：
    主    文
被告庚○○應給付原告新臺幣肆拾捌萬壹仟參佰伍拾捌元，及自
民國九十二年十月十四日起至清償日止，按年息百分之五計算之
利息。
被告辛○○應給付原告新臺幣肆拾捌萬壹仟參佰伍拾捌元，及自
民國九十二年十月十四日起至清償日止，按年息百分之五計算之
利息。
原告其餘之訴駁回。
訴訟費用由被告負擔十分之九，餘由原告負擔。
本判決第一、二項於原告各以新台幣拾陸萬元或同額臺灣銀行可
轉讓定期存單為被告供擔保後，得假執行；被告如將請求標的物
提存，或於執行物拍定、變賣或物之交付前，各以新臺幣肆拾捌
萬壹仟參佰伍拾捌元為原告預供擔保，得免為假執行。
原告其餘假執行之聲請駁回。
    事實及理由
一、原告主張：
  (一)被告及訴外人陳茂旺、陳林玉霞、陳雪金、陳雪美六人（下
    稱陳茂旺等六人），於民國83年10月12日共同繼承坐落五股
    鄉○○段坑口小段515 號土地（下稱515 號土地）應有部分
    1/2 。嗣陳茂旺於90年4 月27日死亡，由原告七人依法繼承
    。
  (二)陳茂旺等六人曾於85年12月26日達成就坐落於515 號等土地
    上先前由被告搭建鐵皮房屋約九百坪出租予第三人之租金分
    配為協議，並約定自89年1 月1 日起前開鐵皮房屋（下稱系
    爭鐵皮屋；即被證一協議書上所載之鐵皮屋）歸全體兄弟姐
    妹共有。而於89年1 月1 日起陳茂旺等六人即默示合意繼續
    委由被告處理系爭鐵皮房屋出租及利益分配事宜。詎自91年
    3 月12日起被告即未依約交付租金予原告，原告不得以於92
    年3 月6 日以存證信函通知被告終止前開委任契約關係，前
    開存證信函並經被告於同年月7 日收受。
  (三)即自91年3 月起至92年3 月止，依被告所提出租金明細計算
    ，租金收入為新臺幣（下同）5,439,952 元，縱按被告所稱
    原告之被繼承人陳茂旺可分得1/6 計算，被告二人仍應各給
    付原告453,329 元，經屢催迄未獲置理。爰本於委任契約關
    係請求被告各給付原告453,329 元，及自起訴狀繕本送達翌
    日起至清償日止，按年息5%計算之利息。
  (四)另自92年4 月起至同年5 月止部分：
    (1)原告既已終止兩造間委任契約關係，則被告二人繼續無權
      占有系爭鐵皮屋出租第三人，彼等自屬共同侵權行為，應
      就原告之損害負連帶賠償責任。再以每間鐵皮屋月租為40
      ,000 元 計算，2 個月之不法獲利即360,000 元，1/6 計
      算，被告應連帶賠償原告120,000 元，及遲延利息。
    (2)退步言之，倘認系爭委任契約關係並未合法終止，則同前
      述，按被告所提出租金明細計算，該2 個月租金收入為
      781,791 元，按1/6 計算，被告應各給付原告65,149元，
      原告亦得本於委任契約關係請求被告再各給付65,149 元
      ，及遲延利息。
  (五)併為聲明：
    (1)被告庚○○應給付原告453,329 元，及自起訴狀繕本送達
      翌日起（92年10月14日）至清償日止，按年息5%計算之利
      息。
    (2)被告辛○○應給付原告453,329 元，及自起訴狀繕本送達
      翌日起（92年10月14日）至清償日止，按年息5%計算之利
      息。
    (3)被告應連帶給給付原告130,298 元，及自起訴狀繕本送達
      翌日起至清償日止，按年息5%計算之利息。
    (4)原告願供擔保請准宣告假執行。
二、被告抗辯：
  (一)系爭鐵皮屋自89年1 月1 日起，即歸全體兄弟姐妹及母親所
    共有，並共同分之享出租利益（每人均為1/6）， 被告僅係
    受託代管出租及分配利益事宜。此由陳茂旺於死亡前，已溯
    及取得自83年11月1 日起出租之利益，而於其死亡後，其繼
    承人（即原告），亦持續以1/6 比例繼續收取該項租金利益
    至91年2 月12日止可明。
  (二)88年11月10日，訴外人陳聰明所有繼承人（包含被告與陳茂
    旺等人）送出第一次聲請抵繳稅款之資料，因抵繳條件未談
    妥，故於稅捐機關要求補正或更正相關手續時，無法順利配
    合。嗣於90年3 月14日被告與陳茂旺等繼承人間，為辦理被
    繼承人陳聰明之繼承事宜，順利簽署土地抵繳協議書，並於
    90年3 月20日聲請抵繳，並於同年4 月6 日經新莊稽徵所准
    於辦理抵繳完畢。是以原告對其被繼承人陳茂旺生前所為協
    議及抵繳承諾，自應概括繼承。即原告之被繼承人陳茂旺於
    繼承陳聰明遺產時，應無法繳交其應負擔之遺產稅，因而立
    下抵繳協議，雙方同意以坐落於台北縣五股鄉○○○段福隆
    山小段24之1 號等22筆土地抵繳遺產稅，陳茂旺同意於其他
    繼承之33筆土地減縮應繼分為10,244/100,000。
  (三)即本件租金之分配方式，應按抵繳後所得分配土地面積比例
    訂之。即自90年3 月12日起（協議書乃90年3 月14日簽訂）
    原告應分配比例應再減為10,244/100,000，先前溢收部分並
    應扣抵。
  (四)併為答辯聲明：原告之訴駁回。
三、兩造不爭執之事項：
  (一)被證一協議書之內容及形式均為真正。自89年1月1日起協議
    書所載甲方仍繼續委任被告處理出租暨分配利得事宜（下稱
    默示委任契約）。
  (二)被告及陳茂旺、陳林玉霞、陳雪金、陳雪美六人，於83年10
    月12日共同繼承515 號土地應有部分1/2 。並因與515 號土
    地共有人陳茂任（應有部分1/2）間 立有分管契約，而於土
    地上搭建被證一上所載鐵皮房屋（下稱系爭鐵皮屋）出租第
    三人。
  (三)陳茂旺於90年4 月27日死亡後，由原告七人依法繼承。
  (四)被證二租金分配收款簽名為真正（原告部分係1 /6比例受分
    配）。被告自91年3 月12日起即未分配租金予原告。
  (五)系爭515 號土地於92年5 月20日辦妥繼承登記（公同共有；
    被繼承人陳聰明）。
  (六)本件原告請求給付租金分配款之起迄日為91年3 月起至92年
    5 月止。其中91年3 月至92年3 月本於委任契約關係為請求
    。92年4 月及5 月先位本於侵權行為法律關係請求；備位本
    於委任契約關係請求。
  (七)原告曾於92年1 月23日委託律師發存證信函（台北迪化街郵
    局存證信函第38號，內容詳原證六）催告被告給付租金（被
    告於92年1 月24日收受）；嗣再於92年3 月6 日以台北迪化
    街郵局存證信函第94號通知被告返還土地（被告於92年3 月
    7 日收受；內容詳原證七）。
  (八)被證三書證之形式為真正。
  (九)被證五租賃契約書形式及內容為真正。
  (十)91年3 月至92年5 月止，系爭鐵皮屋出租第三人之收益金額
    如原證十二號附表所載。
四、原告主張：系爭默示委任契約業於92年3 月間終止等情。為
    被告所否認，自應由原告負立證之責。關此部分固據原告提
    出存證信函二份及回執四紙為佐。然承前述，依協議書所載
    系爭鐵皮房屋自89年1 月1 日起既歸全體兄弟姐妹共有，彼
    等（即甲方）間就委託被告處理鐵皮屋出租事宜部分，應屬
    以不可分給付為標的之協同之債（即原告與訴外人陳雪金、
    陳雪美等間就其應分擔之給付應協同履行，倘一人不履行即
    全部給付不能。蓋有權出租之前提為經系爭鐵皮屋共有人全
    體授權）。是以關於契約之終止，依民法第263 條準用民法
    第258 條第2 項規定自應由甲方全體為之，始生效力。原告
    未得甲方全體之同意，逕對被告（乙方）為終止契約意思表
    示，於法自有未合，難認已生終止契約之效力。即被告抗辯
    ：系爭默示委任契約未經合法終止等語，應為可採。基上，
    原告本於共同侵權法律關係，請求被告連帶給付92年4 月及
    5 月相當於租金之損害，於法自有未合，應予駁回。
五、關於兩造就系爭鐵皮屋收益，原告得分配之比例為若干及金
    額若干，茲述如下：
  (一)兩造既不爭執於於90年3 月14日被告與陳茂旺等繼承人間，
    為辦理被繼承人陳聰明之繼承事宜，簽署土地抵繳協議書前
    ，原告可分得比例係按1/6 計算，嗣因抵繳協議始生比例減
    少之變化。則所謂分得比例減少自應以土地經抵繳之日起算
    ，蓋減少分配比例源起於其餘繼承人因繼承土地經抵繳所致
    所有權能喪失交換代價，於所有權能喪失之日，原告始有少
    分配之義務。即依卷附查詢資料所示抵繳之土地應係於92年
    3 月12日始辦妥移轉登記為國有（管理人財政部國有財產局
    ），故於92年3 月12日以前原告可分得租金之計算比例應按
    1/6 計（是原告已收租金部分，既於前開期日前之租金，自
    無應再為扣抵之必要，併此敘明。），92年3 月12日以後可
    分得租金比例則應按被告抗辯之10,244/100,000計（此部分
    業據被告提出計算書為佐）。
  (二)基上依原證十二所載，91年3 月12日起至92年3 月11日止，
    租金總收益為5,065,802 元（424,000+412,634+394,000+40
    9,00 0+439,000+443,500+424,000+354,920+469,000+421,4
    14+4 14+425,334+449,000=5,065,802）， 按1/6 計算為
    844,300 元。92年3 月12日起至92年5 月12日之租金收益為
    1,155,941 元，按10,244/100,000計算為118,415 元，合計
    原告得被告請求之金額各為481,358 元（(844,300+118,415
     )/2 =481,358）。
六、從而，原告本於委任契約關係，請求被告各給付原告481,35
    8 元，及自起訴狀繕本送達翌日（92年10月14日）起至清償
    日止，按年息5%計算之利息，為有理由，應予准許。逾此部
    分之請求，則屬無據，應予駁回。原告陳明供擔保請准宣告
    假執行，經核其勝訴部分並無不合，爰酌定相當之擔保金額
    准許之；併依民事訴法第392 條規定，依職權宣告被告得提
    供反擔保免為假執行。至原告敗訴部分，其假執行之聲請已
    失所附麗，應併駁回。
結論：原告之訴為一部有理由、一部無理由，依民事訴訟法第79
條、第85條第1 項前段、第390 條第2 項、第392 條，判決如主
文。
中　　華　　民　　國　　94　　年　　6 　　月　　30　　日
                  民事第一庭    法　官　黃信滿
以上正本係照原本作成
如對本判決上訴，須於判決送達後20日內向本院提出上訴狀
中　　華　　民　　國　　94　　年　　6 　　月　　30　　日
                            書記官　吳美瑤
